【裁判字號】    99,抗,1277
【裁判日期】    990908
【裁判案由】    假扣押
【裁判全文】
臺灣高等法院民事裁定                  99年度抗字第1277號
抗  告  人  乙○○
            甲○○
上列抗告人因與相對人丙○○間假扣押事件，對於中華民國99年
5月6日臺灣臺北地方法院99年度裁全字第1514號裁定提起抗告，
本院裁定如下：
    主      文
原裁定廢棄。
相對人在原法院之聲請駁回。
聲請及抗告費用由相對人負擔。
    理      由
一、相對人聲請意旨略以：伊為抗告人之胞姐，並長年隨侍兩造
    之母楊梅座，至民國98年3月28日楊梅座辭世，伊發現抗告
    人甲○○竟分別於90年12月4日、93年10月20日及93年11月
    15日自楊梅座第一商業銀行仁和分行00000000000帳戶中，
    提領新臺幣（下同）3,000,040元、1,890,000元及10,000,0
    00元等金額，並將其中3,000,040元匯至抗告人甲○○所有
    之國泰銀行帳戶，另11,890,000元則匯入抗告人乙○○經營
    之電子共和國帳戶。因楊梅座諸事皆由伊代為處理，抗告人
    若非盜用，無可能取得楊梅座印鑑、存摺，亦無權利進行提
    款。因楊梅座之財產均為楊梅座繼承人之公同共有財產，伊
    得對抗告人之提款行為請求返還予全體共有人，但抗告人對
    於提款行為均未做出合理解釋，顯有拒絕返還上開鉅款之意
    圖，加以抗告人甲○○長期無業，抗告人乙○○經營之電子
    共和國公司則營運不佳，恐抗告人因自身經濟處境不佳而脫
    產卸責，為免伊日後有不能強制執行或甚難執行之虞，願供
    擔保請准予在14,890,040元之範圍內，對抗告人財產為假扣
    押云云。
二、抗告意旨略以：本件假扣押聲請全未釋明假扣押之原因，亦
    未提供可供法院即時調查之證據供審查，其聲請顯不合法，
    更無從供擔保後准予假扣押。且抗告人對於提款行為，已於
    訴訟案件書狀中詳為解釋，並非無任何回覆，抗告人乙○○
    名下有多筆位於信義區之土地，價值顯高於相對人請求之金
    額，其經營之電子共和國公司，營運10年來穩定成長，並未
    營運不佳。抗告人甲○○目前則任職於家族經營之「北平都
    一處」餐廳，有固定收入，名下亦有位於臺北市信義區之高
    價土地，資產並未減少，並非如相對人所稱之長期無業、經
    營處境不善等情，兩者皆不具假扣押之原因。相對人對於抗
    告人乙○○提起訴訟並聲請本件假扣押，僅係為阻止其取回
    另案之高額擔保金而已，顯係浪費訴訟資源之行為，實不足
    取等語。
三、按債權人就金錢請求或得易為金錢請求之請求，欲保全強制
    執行者，得聲請假扣押。假扣押非有日後不能強制執行或甚
    難執行之虞者，不得為之。請求及假扣押之原因應釋明之。
    前項釋明如有不足，而債權人陳明願供擔保或法院認為適當
    者，法院得定相當之擔保，命供擔保後為假扣押，為92年2
    月7日總統令修正公布之民事訴訟法第522條第1項、第52 3
    條第1項及第526條第1項、第2項所明定。依上開規定可知，
    債權人聲請假扣押，應就其「請求」及「假扣押之原因」加
    以釋明。該項釋明如有不足，而債權人陳明願供擔保或法院
    認為適當者，法院得定相當之擔保，命供擔保後為假扣押。
    若債權人就其請求及假扣押之原因絲毫未予釋明，法院尚且
    不得命供擔保後為假扣押，遑論為准免供擔保之假扣押裁定
    （最高法院94年度台抗第665號裁定參照）。次按同法第523
    條所稱之「日後甚難執行之虞」，除指債務人將移住遠方、
    逃匿或隱匿財產外，尚應包括債務人增加負擔或就財產為不
    利益之處分將達於無資力之狀態（最高法院98年台抗字第95
    號、97年度台抗字第657號裁定參照）。
四、經查，相對人聲請假扣押，固提出楊梅座除戶戶籍謄本影本
    、電子共和國公司登記資料、甲○○所書取款條及匯款申請
    書影本及原法院99年度審重訴字第64號答辯續一狀等為據（
    均見原法院卷），堪認相對人已就請求之原因盡釋明義務。
    惟就抗告人有何日後不能強制執行或甚難執行之虞之「假扣
    押原因」，相對人僅泛言「相對人拒絕返還鉅款之意極為明
    顯，極可能因聲請人日後依法訴追而隱匿或處分財產，相對
    人甲○○無業在身，相對人經營之電子共和國營運不佳，更
    可能因經濟處境不善而脫產卸責，致使聲請人求償無門」云
    云，有聲請狀可憑（見原法院卷聲請狀第3頁），並未提出
    任何可供法院即時調查之證據，以資釋明假扣押原因確實存
    在，其就假扣押原因之釋明顯有欠缺，依前開說明，更無從
    以擔保代釋明之義務。復經本院檢送抗告狀繕本並通知具狀
    表示意見，相對人雖陳報抗告人乙○○名下位於台北市信義
    區○○○路○段238號8樓之房屋及坐落信義區○○段○○段8
    、9地號之基地設定總計高達1,546萬元之本金最高限額抵押
    權，一旦清償債務後上開房地所餘殘值若干實難論斷，抗告
    人甲○○稱任職於家中經營之「北平都一處」餐廳，卻未能
    具體說明任職多久？從事何職務？收入為何？未可憑信云云
    。惟查：抗告人乙○○除上開不動產外，尚有另筆位於仁愛
    路4段之房地，有抗告人提出之財產歸屬資料清單可稽（見
    本院卷第15頁），尚難認已達無資力之狀態。又抗告人甲○
    ○抗辯其任職於家中經營之「北平都一處」餐廳，亦據提出
    勞工保險加保申報表為證（見本院卷第84頁），又其名下亦
    有位於台北市信義區、未設定抵押權之不動產，亦有建物登
    記謄本可稽（見本院卷第18頁），亦難認有相對人所稱抗告
    人甲○○經濟處境不佳之情。又相對人另提之民事準備書狀
    節本影本、北平都一處餐廳帳戶開銷資料影本等，主張抗告
    人顯有盜領楊梅座之存款，乃係就假扣押之請求所為之釋明
    ，與假扣押之原因無涉。而相對人仍僅泛言抗告人等宣稱之
    資力及工作情形並非如其所言之順利，並因對相對人全面興
    訟，更因此支出大筆訴訟費用及律師費用，其財產顯然減少
    ，有日後不能強制執行或甚難執行之虞云云，仍未盡釋明之
    責，是本件假扣押之聲請，與民事訴訟法第526條第1項、第
    2項規定不符，應予駁回。原審未查，命供擔保後為假扣押
    ，尚有未洽。抗告意旨據此指摘原裁定不當，為有理由，應
    由本院予以廢棄，並諭知如主文第2項所示。
五、據上論結：本件抗告為有理由，爰裁定如主文。
中    華    民    國    99    年    9     月    8     日
                    民事第十六庭
                        審判長法  官 藍文祥
                              法  官 張競文
                              法  官 陳麗芬
正本係照原本作成。
本裁定除以適用法規顯有錯誤為理由外，不得再抗告。如提起再
抗告，應於收受後10日內委任律師為代理人向本院提出再抗告狀
。並繳納再抗告費新台幣１千元。
中    華    民    國    99    年    9     月    8     日
                              書記官 張永中

司法院資訊處製作；財團法人民間司法改革基金會備份。
